臺灣桃園地方法院民事判決　　　　　　　100年度訴字第523號
原　　　告　白安東
訴訟代理人　呂理胡律師
　　　　　　唐永洪律師
被　　　告　林正松
　　　　　　林正通
　　　　　　林正和
共　　　同
訴訟代理人　賴彌鼎律師
複　代理人　邱英豪律師
　　　　　　王道光律師
上列當事人間請求給付報酬事件，於民國100 年8 月24日辯論終
結，本院判決如下：
    主  文
原告之訴駁回。
訴訟費用由原告負擔。
    事實及理由
一、原告起訴主張：
  (一)伊於民國99年12月8 日受被告委託，分別簽立委任狀2 紙（
    下稱系爭委任契約），就被告林正和所有坐落於桃園縣大園
    鄉○○段後厝小段675 地號土地（下爭系爭675 地號土地）
    及被告林正松、林正通共有坐落於桃園縣大園鄉○○段後厝
    小段674 地號土地（下稱系爭674 地號土地）全權代理銷售
    ，委任期間自99年12月8 日至99年12月25日，約定被告可得
    之出售系爭土地價金為新台幣（下同）4,665 萬8,850 元（
    以每坪3 萬5,000 元計算，總面積為1,333.11坪），實際出
    賣土地之價金扣除上開金額即為伊之委任報酬。另被告林正
    松、林正通並以每坪以3 萬7,800 元作為報酬約定之上限，
    超過部分仍歸被告林正松、林正通所有。伊受委任後，即四
    處尋訪買主，嗣於99年12月13日與買主即訴外人呂阿獅談妥
    ，系爭土地均以每坪3 萬7,000 元成交，伊並收受30萬元作
    為定金。翌日，伊聯絡被告配合簽立買賣契約及安排交付價
    金事宜，被告因當地航空城計畫，土地價格飆漲而反悔不願
    意出賣系爭土地，伊遂於99年12月15日發存證信函催告被告
    辦理，被告反於99年12月16日發函予伊（99年12月17日送達
    ），片面終止系爭委任契約。
  (二)系爭委任契約附屬條件皆約定：「受任人若已收受定金後，
    賣方不得反悔」，伊既已收受呂阿獅之定金，被告依約不得
    反悔。本件被告如非片面終止爭委任契約，依通常情形及已
    定之買賣計畫，系爭土地可順利售予他人，伊依約可獲得委
    任報酬266 萬6,220 元（實際售價與約定價金之差額2,000
    元×1,333.11坪），是被告於不利於伊之時間終止系爭委任
    約，造成伊受有所失利益之損害共266 萬6,220 元，依民法
    第549 條第2 項、第216 條第1 項、第2 項之規定，被告應
    予賠償。又上開約定亦屬被告給付伊報酬之停止條件，該停
    止條件已因呂阿獅口頭約定買受系爭土地而成就，被告嗣後
    終止委任契約，亦不影響伊之報酬請求權；倘認該買賣契約
    尚未成立，惟伊已覓得買主並談妥買賣細節，詎被告竟因該
    區域土地價值飆漲而反悔拒不配合辦理，亦係以不當之行為
    阻卻條件之成就，依民法第101 條第1 項之規定，視為該條
    件已成就，伊自得請求被告給付本件報酬。另伊受委任後，
    即積極投入大量時間及金錢尋覓買主，以電話與眾多不動產
    仲介公司聯絡，花費電話費1,193 元及汽油費用3,972 元，
    至少受有5,165 元之損害。是如認定被告片面終止系爭委任
    契約不構成對伊之損害，被告亦應依民法第546 條第1 項之
    規定，償還伊上開費用。為此，爰依民法第549 條第2 項、
    第546 條第1 項之法律關係提起本件訴訟，並聲明：被告應
    共同給付原告266 萬6,220 元，及自起訴狀繕本送達翌日起
    至清償日止，按年息5%計算之利息等語。
二、被告則辯以：
  (一)依民法第549 條第1 項之規定，當事人任何一方得隨時終止
    委任契約，其與原告簽訂系爭委任契約後，因原告將其個人
    資料外洩，造成第3 人等不斷騷擾，其被迫於99年12月16日
    終止系爭委任契約。
  (二)依系爭委任契約之約定，原告請求報酬應以系爭土地買賣價
    金與其實收每坪3 萬5,000 元價金之差額為之，惟系爭土地
    迄今未因原告覓得買方簽訂買賣契約，更遑論被告收取任何
    價金，是原告尚未完成委任工作，自不得請求報酬。
  (三)原告雖稱已覓得買主呂阿獅，並已收受定金30萬元，然系爭
    土地約定總價分別為2,117 萬5,000 元、2,548 萬3,850 元
    （均先以3 萬5,000 元計算），則原告所收受30萬元之定金
    ，金額失衡，顯然不實，且於所發之存證信函未提及上情，
    顯係臨訟杜撰。又原告雖聲請呂阿獅到庭為證，惟所證與原
    告所述南轅北轍，自無從認原告確實有收受定金30萬元之事
    實，是縱系爭委任契約有約定「受任人若已收受定金後賣方
    不得反悔」、「受任人若達定價向買方收取定金賣方不得反
    悔」等語，惟原告並未有向呂阿獅收取定金30萬元之事實，
    其自得隨時終止系爭委任契約，原告訴請其給付報酬即無理
    由。
  (四)又原告主張支出電話費用1,193 元及汽油費用3,972 元等語
    ，雖據提出費用單據，然原告本身從事不動產仲介相關工作
    ，伊與不動產仲介公司或與買主聯繫本屬頻繁，原告並未舉
    證證明該單據之電話及汽油費用確是因本件工作所支出，自
    亦無從證明係因本件委任工作所生之損害或支出之必要費用
    ，此部分之請求亦屬無據等語，並聲明：如主文所示。
三、原告主張：被告就名下所有之系爭土地委任原告進行銷售，
    兩造並於99年12月8 日簽訂爭委任契約，委任期間均自99年
    12月8 日起至99年12月25日止，系爭675 地號土地面積605
    坪，為被告林正和所有，系爭674 地號土地面積728.11坪為
    被告林正松、林正通所有，合計面積為1,333.11坪，均約定
    買賣價金每坪為3 萬5,000 元，出售價金超過每坪3 萬5,00
    0 元部分即為被告可得之報酬，原告與被告林正松、林正通
    另約定該報酬上限，如出售價金超過3 萬7,800 元部分，仍
    歸被告林正松、林正通所有，兩造復約定如買方出價已達每
    坪3 萬5,000 元，原告已收受買方定金，被告即不得反悔。
    伊嗣於99年12月15日以大園郵局335 、336 、337 號存證信
    函通知被告已覓得買主，催告被告處理買賣事宜，然被告竟
    於99年12月16日以桃園慈文郵局2263號存證信函為終止系爭
    委任契約之意思表示，該存證信函已於99年12月17日到達予
    伊等語，業據原告提出與伊所述相符之委任狀2 紙、存證信
    函4 件為證，且為被告所不爭執（見本院卷第8-14、53、54
    頁），足認屬實。
四、原告復主張：伊已依約覓得呂阿獅以每坪3 萬7,000 元口頭
    約定購買系爭土地，並收取定金30萬元，系爭委任契約關於
    伊得請求上述報酬266 萬6,220 元之停止條件業已成就，被
    告自應依約給付，縱認上開買賣契約尚未成立，停止條件尚
    未成就，惟伊已覓得買主並談妥買賣細節，被告拒不配合辦
    理，亦係以不當行為阻卻停止條件之成就，依民法第101 條
    第1 項之規定，視為條件業已成就；又被告依民法第549 條
    第1 項之規定雖可隨時終止系爭委任契約，惟伊已覓得買主
    呂阿獅並收取定金，伊原可取得系爭約定報酬，自屬所失利
    益，則依同法條第2 項，被告亦應賠償伊此部分損害即所失
    利益266 萬6,220 元等語，然為被告所否認，並以前詞置辯
    ，是本件首要之爭點，依兩造上開所為之主張與答辯，厥為
    ：原告主張伊已就系爭土地覓得買主呂阿獅同意以每坪3 萬
    7,000 元購買系爭土地，並交付定金30萬元乙節是否屬實。
    經查：
  (一)本院依原告之聲請，通知證人呂阿獅到庭具結證稱：渠本身
    因有土地出售，每天至少有3 個仲介來找，原告亦係如此，
    乃告知被告要賣系爭土地，而渠與弟弟之土地在99年12月9
    日以每坪3 萬6,500 元賣掉，另渠有仲介一筆179 地號土地
    ，因同年月13日晚上雙方談到9 點談不攏，回家後想說現在
    土地在飆漲，所以想買被告土地，乃在當晚10點左右騎車到
    原告家，沒有先打電話，按電鈴原告就出來了，當時是冬天
    ，有穿夾克但沒有拿其他包包，進到原告家，原告拿委託書
    給渠看，渠就說一坪3 萬7,000 元渠來買，付了現金30萬元
    之定金，那筆錢是當時剛買房子要整修，本來要領給工人的
    錢，渠從夾克左胸內袋把錢拿出來，原告有當場一張一張數
    ，該30萬元沒有包起來，就是一整疊錢，沒有任何包裝紙袋
    ，也沒有橡皮筋或束帶，又原告說那麼晚了，明天就要簽約
    ，就沒有給收據等語（見本院卷第64-66 頁），然經本院隔
    離訊問原告結果，關於上開30萬元定金之交付，原告陳稱：
    「（問：30萬元現金裝在那裏？）銀行裝現金的紙袋，小小
    的、長方形的，就是一般銀行的紙袋，呂阿獅到我家的時候
    是把長方形的紙袋拿在手上，並沒有帶其他包包等，他是一
    個人前來。」「（問：你當場有無點算金額？）我只有把錢
    從紙袋拿出來看一下就放回去，並沒有點算」等語（見本院
    卷第63、64頁），衡諸事理，原告與呂阿獅於99年12月13日
    晚間10點左右就被告所有系爭土地買賣事宜進行洽談，呂阿
    獅並交付現金30萬元作為定金，此部分當屬該晚兩人接洽事
    宜中最重要、特殊之節，縱使其他細節已因時間或當時未予
    注意而無法回憶，此節仍應為兩人所得回憶部分，參諸兩人
    上開關於此節之證述相當具體、明確，及本院直接審理所認
    定，兩人並無對自己回憶有何誤認之情，則兩人就該30萬元
    之現金有無包裝、原告收取該30萬元現金後有無點算之情，
    竟有上述如此明顯之差異存在，顯見上情係屬不實，是本院
    認證人呂阿獅到庭所為證述並非事實，顯難為採。
  (二)再者，兩造既於系爭委任契約約定受任人即原告如已收取定
    金，賣方即原告即不得反悔，如原告主張已覓得買方呂阿獅
    並收取定金30萬元屬實，則何以原告以前揭存證信函催告被
    告配合辦理簽訂買賣契約時，就已收受定金乙節隻字未提？
    縱然於被告簽約前有隱匿買方資訊之必要，原告仍應將已收
    受定金之情告知被告，以達催告被告履約之目的，始屬合理
    ，是被告以此辯稱原告所謂覓得買方並收取定金30萬元係屬
    臨訟編撰等語，洵非無據。更甚者，原告於本件起訴前聲請
    調解時，所提出之聲請調解狀係載：「二、嗣聲請人於委任
    期限內即99年12月14日覓得有意購買之買家透過仲介即訴外
    人李春風與聲請人聯繫…」等語（見本院卷第4 頁），不僅
    仍未提及買方即為呂阿獅及收受30萬元定金之事實，就如何
    透過李春風覓得買方之陳述，亦與上開證人呂阿獅證述係因
    渠亦有土地要賣，每天有仲介來找，原告也是如此等語顯然
    不符，是原告上開主張，實難採信。
  (三)此外，原告已未能再就伊已依系爭委任契約覓得出價達於每
    坪3 萬5,000 元之買方之事實，再為舉證以實其說，本院實
    難為有利於原告之認定，準此，原告既未完成委任事務，亦
    無已覓得出價達於約定低價買方之事實，原告請求被告給付
    上述266 萬6,220 元，自屬無據。
五、原告另主張：伊於系爭委任契約簽立後，為完成委任事務，
    投入大量時間及金錢尋覓買主，以電話與眾多不動產仲介公
    司聯絡，花費電話費1,193 元及汽油費用3,972 元，至少受
    有5,165 元之損害，被告亦應依民法第546 條第1 項之規定
    ，償還伊上開費用等語，然為被告所否認，並以前詞置辯。
    查原告就上開主張，雖據提出訴外人張振城等人之名片、電
    信費繳費證明單、通話明細表、加油站消費明細為證（見本
    院卷第71、76-84 頁），然查，原告已於本院自陳：伊係個
    人從事仲介業，不屬於任何一間仲介公司，但是成交會透過
    仲介公司，和被告林正和簽系爭委任契約時，就把消息散布
    給各個仲介公司，仲介公司就會找買主來買等語明確（見本
    院卷第53頁），則原告本身既係從事不動產仲介業，上開電
    信費、加油費用本即為伊從業所須支出之費用，而原告當時
    並非僅受被告委任，上開證明亦僅能證明原告有上述費用之
    支出，至於該等費用是否屬於原告為本件委任事務所支出之
    必要費用，則尚不足以證之，是原告主張伊因處理本件委任
    事務支出必要費用至少5,165 元云云，尚乏實據，亦無可採
    。
六、從而，原告本於委任及系爭委任契約之法律關係，依民法第
    101 條第1 項、第549 條第2 項、第546 條第1 項之規定，
    請求被告給付原告266 萬6,220 元，及自起訴狀繕本送達之
    翌日起至清償日止，按年息5%計算之利息，為無理由，應予
    駁回。
七、本件事證已臻明確，兩造其餘之主張、陳述及所提之證據資
    料，核與判決結果無何影響，爰不一一論述，附此敘明。
八、據上論結，本件原告之訴為無理由，依民事訴訟法第78條，
    判決如主文。
中    華    民    國  100     年    9     月    15    日
                  民事第一庭    法  官  范明達
以上正本係照原本作成。
如對本判決上訴，須於判決送達後20日內向本院提出上訴狀。
如委任律師提起上訴者，應一併繳納上訴審裁判費。
中    華    民    國  100     年    9     月    16    日
                                書記官  李心怡